臺灣橋頭地方法院刑事判決
110年度訴字第417號
公  訴  人  臺灣橋頭地方檢察署檢察官
被      告  呂秉修



                  （現另案於法務部○○○○○○○○○執                      行中）
選任辯護人  陳富勇法扶律師
上列被告因違反槍砲彈藥刀械管制條例案件，經檢察官提起公訴
（110年度偵字第5649號、第11471號），本院判決如下：
    主  文
呂秉修犯如附表一所示之罪，各處如附表一所示之刑及沒收。應
執行有期徒刑參年陸月，併科罰金新臺幣陸萬元。
    事  實
一、呂秉修明知具殺傷力之非制式手槍及子彈均屬槍砲彈藥刀械
    管制條例所列管之違禁物，未經許可不得製造、持有，竟分
    別為下列行為：
　㈠基於非法持有非制式手槍之犯意，於民國105年間，在臺南市
    某賭場，自不詳之人處取得具殺傷力之非制式手槍1 支（下
    稱系爭手槍）而無故持有之，嗣將之拆解為如附表二所示之
    零件，並藏放其位於高雄市○○區○○路000號住處（下稱系爭
    住處）3樓房間內。
　㈡基於非法製造、持有具殺傷力子彈之犯意，於109年10月1日
    至12月25日間某日，在系爭住處上網購入如附表三編號3至7
    所示之工具，以一字起子將其所購入之裝飾彈殼底火螺絲轉
    開，在彈殼內裝填底火及自喜得釘內所取出之黑火藥，再將
    銅製彈頭押入裝飾彈殼上之方式，非法製造出如附表三編號
    1、2所示之子彈，並自製造完成時起，未經許可非法持有附
    表三編號2所示之具殺傷力之子彈。
  ㈢嗣員警於110年4月19日17時許，持本院核發之搜索票至系爭
    住處1樓及3樓房間搜索，扣得附表二編號6至9、附表三及四
    所示之物，之後呂秉修於警詢時向員警坦承尚有附表二編號
    1至5所示零件藏放於3樓房間木櫃夾層，並於同日21時40分
    許帶同員警返回系爭住處取出交予員警扣案，因而查悉上情
    。
二、案經高雄市政府警察局三民第二分局報告臺灣橋頭地方檢察
    署檢察官偵查起訴。
    理  由
壹、證據能力部分
    按被告以外之人於審判外之陳述，雖不符刑事訴訟法第159
    條之1 至同條之4 之規定，而經當事人於審判程序同意作為
    證據，法院審酌該言詞陳述或書面陳述作成時之情況，認為
    適當者，亦得為證據，刑事訴訟法第159 條之5 第1 項定有
    明文。經查，本件就後述援用之具傳聞性質之證據，被告呂
    秉修、辯護人及檢察官於本院審判程序中同意作為證據【見
    院卷第113頁】，本院審酌該等陳述作成時之情況正常，所
    取得過程並無瑕疵，與本案相關之待證事實具有關連性，亦
    無證明力明顯過低等情形，認適當作為證據，依前開規定，
    認上開陳述具有證據能力。又下列其餘認定本案有罪部分之
    非供述證據，經查並無違反法定程序取得之情，依刑事訴訟
    法第158 條之4 規定反面解釋，亦應具證據能力。
貳、實體事項
一、認定犯罪事實所憑之證據及理由
　㈠上揭犯罪事實，業經被告供述不諱【見偵卷第8頁至第9頁、
    第11頁至第18頁、第115頁至第118頁、院卷第50頁、第106
    頁、第114頁】，並有高雄市政府警察局三民第二分局110年
    3月25日高市警三二分偵字第11071096300號函暨檢附偵查報
    告、上網蒐證資料、本院110年度聲搜字第223號搜索票、高
    雄市政府警察局三民第二分局110年4月19日第一次搜索扣押
    筆錄、扣押物品目錄表、高雄市政府警察局三民第二分局11
    0年4月19日第二次搜索扣押筆錄、扣押物品目錄表、現場搜
    索照片、附表三編號3、4所示物品照片、內政部警政署刑事
    警察局110年8月13日刑鑑字第1100048143號鑑定書、110年9
    月13日刑鑑字第1100097159號鑑定書附卷可稽【見他卷第3
    頁至第71頁、偵一卷第23頁、第27頁至第33頁、第45頁至第
    49頁、第137頁至第142頁、第163頁、第167頁】，復有附表
    二、三所示之物扣案為證。又扣案之附表二及附表三編號1
    、2 所示之槍、彈經送請內政部警政署刑事警察局鑑定，結
    果各如附表二及附表三編號1、2 之「鑑定結果」欄所示，
    此有上揭鑑定書可稽，其中附表二所示之物可組合成非制式
    手槍，並供擊發子彈使用，認具有殺傷力，附表三編號2所
    示子彈經試射，均可擊發，亦具有殺傷力，是被告自白與事
    實相符，堪以信實。
  ㈡按槍枝原得自由拆卸或組裝，零件組裝後仍為完整槍枝，此
    係持有改造手槍之方式有所不同而已，查獲時已經分解成為
    零件，嗣經警方組合而成，鑑定機關據此而為鑑定，核無不
    合（最高法院110年度台上字第6101號判決意旨參照）。故
    持有完整槍枝零件之人，主觀上認知該等零件可組成可以作
    用之手槍，且客觀上該等零件經組合後，確實可組成具殺傷
    力之手槍者，其危險性實與持有組裝完成具殺傷力之手槍無
    異，仍應直接成立非法持有手槍罪，此與單純僅持有槍枝部
    分零件，僅能構成持有槍枝主要組成零件罪者，顯不相同。
    查附表二所示零件經組裝成槍枝後，可供擊發子彈使用，認
    具有殺傷力，經本院審認如前，被告對此情亦坦認在卷【見
    偵一卷第14 頁至第15頁、第117頁】，是被告同時持有附表
    二所示零件，且可隨時組裝為一具殺傷力之槍枝。從而，被
    告持有附表二所示零件之行為，應成立持有非制式手槍罪，
    附此說明。
　㈢綜上所述，本案事證明確，被告犯行堪以認定，應依法論科
    。
二、論罪科刑
　㈠論罪部分
　⒈事實欄一、㈠部分
　⑴未經許可而持有槍、彈，其持有之繼續，為行為之繼續，亦
    即一經持有槍、彈，犯罪即已成立，但其完結須繼續至持有
    行為終了時為止；故持有行為繼續中，法律縱有變更，其行
    為既繼續實行至新法施行以後，自無行為後法律變更而比較
    新舊法之問題。又槍砲彈藥刀械管制條例第7 條、第8 條於
    109 年6 月10日修正公布，並自同年月12日生效施行。該次
    修正乃增加「制式或非制式」之構成要件（同條例第12條第
    4 項規定則未經修正），亦即不分制式或非制式，凡屬各該
    條文所列者，概依該條規定處罰。被告前自105 年間某日持
    有系爭手槍，迄至110 年4月19日為警查獲始告終了，依前
    開說明，自應適用109 年6 月12日生效施行之槍砲彈藥刀械
    管制條例而不生新舊法比較問題。
　⑵是核被告所為，係犯槍砲彈藥刀械管制條例第7 條第4 項未
    經許可持有非制式手槍罪。公訴意旨認被告犯修正前槍砲彈
    藥刀械管制條例第8條第4項之罪，然本案被告行為終了時已
    在新法施行後而應逕行適用修正後之現行規定，並無新舊法
    比較問題，業如前述，且被告持有之非制式手槍，為現行該
    條例第7條第1項所定之槍枝類型，此部分所為應構成第7條
    第4項之罪，公訴意旨容有誤會，惟兩者基本社會事實同一
    ，復經本院踐行變更罪名之告知【見院卷第50頁、第106頁
    】，無礙於訴訟權之行使，爰依刑事訴訟法第300 條規定變
    更起訴法條。又被告自105年間某日起至110 年4 月19 日為
    警查獲止，持有系爭手槍之行為，屬持有行為之繼續，僅論
    以一罪。
  ⒉事實欄一、㈡部分
　  核被告所為，係犯槍砲彈藥刀械管制條例第12條第1項之非
    法製造子彈罪。又被告非法製造具有殺傷力之子彈進而持有
    之低度行為，為其製造之高度行為所吸收，不另論罪。另非
    法製造槍砲彈藥刀械等違禁物，所侵害者為社會法益，如同
    時製造之違禁物客體種類相同（同為手槍，或同為子彈者）
    ，縱令製造完成之客體有數個（如數把手槍、數顆子彈），
    仍為單純一罪；而被告先後製造如附表三編號2所示10顆具
    殺傷力子彈之行為，係於密切之時間、地點實施，且係侵害
    同一法益，各行為之獨立性極為薄弱，主觀上亦係出於同一
    製造子彈之犯意，依一般社會健全觀念，應視為數個舉動之
    接續施行，合為包括之一行為予以評價為當，故應論以接續
    犯。至於被告所製造附表三編號1所示之子彈7顆，經鑑定結
    果，無法擊發而不具殺傷力乙節，有前揭鑑定書在卷可按，
    惟被告既已製成附表三編號2所示之10顆具有殺傷力之子彈
    ，其犯行已屬既遂，自無就附表三編號1所示之7顆不具殺傷
    力之子彈，另行論以非法製造子彈未遂罪之必要。
　⒊被告所犯上開2罪間，犯意各別，行為互殊，應予分論併罰。
  ㈡刑之減輕事由
　⒈刑法第62條規定
　　按裁判上一罪之想像競合犯，其部分犯罪事實有無為偵查機
    關發覺，是否成立自首，無論從想像競合犯之本質、自首之
    立法意旨、法條編列之體系解釋，抑或實體法上自首及訴訟
    法上案件單一性中，關於「犯罪事實」之概念等各個面向以
    觀，均應就想像競合犯之各個罪名，分別觀察認定，方符合
    法規範之意旨，若重罪部分非屬自首，不得依自首規定減輕
    其刑。至於實質上一罪，如接續犯、繼續犯、加重結果犯、
    結合犯、吸收犯、常業犯或集合犯等，既非裁判上一罪，倘
    部分犯罪事實已先被發覺，即難認其主動供出其他部分事實
    ，仍有自首減輕其刑規定之適用，自不待言（最高法院109
    年度台上字第1850號判決意旨參照）。本件員警於110年4月
    19日17時至被告所居住之系爭住處執行搜索所扣得附表二編
    號6至9所示之零件，與被告自行供出且於同日21時40分帶同
    員警返回系爭住處取出附表二編號1至5所示之零件，均為系
    爭手槍之零件，核屬被告所犯事實欄一、㈠所示持有手槍單
    一行為之客體，是員警於執行搜索扣得附表二編號6至9所示
    之零件時，被告所犯事實欄一、㈠所示之持有系爭手槍犯行
    業已發現，則其事後縱向員警自承並帶同員警取出系爭手槍
    之其他如附表二編號1至5所示之零件，即難認有自首減輕其
    刑規定之適用，是被告辯護人辯稱被告所為事實欄一、㈠所
    示犯行，應依刑法第62條規定予以減輕其刑云云，自非足採
    。
  ⒉刑法第16條規定
　　按刑法第16條「除有正當理由而無法避免者外，不得因不知
    法律而免除刑事責任。但按其情節，得減輕其刑」之規定，
    該條所謂之「不知法律」，係指對於刑罰法律有所不知，且
    其行為不含惡性者而言（最高法院84年度台上字第1283號判
    決意旨參照）；又行為人是否係本條規定之有正當理由而無
    法避免者，係以行為人欠缺違法性之認識，即以無違法性之
    認識為前提，且其自信在客觀上有正當理由，即依一般觀念
    ，通常人不免有此誤認而信為正當，亦即其欠缺違法性認識
    已達於不可避免之程度者，始足當之（最高法院88年度台上
    字第5658號判決意旨參照）。故刑法第16條規定應係指行為
    人就其行為可能危及法益或造成侵害一節乃法所禁止之點欠
    缺認識而言，尚非要求行為人對於自己行為觸犯某一條法律
    有所認識，否則，除法律專業人士外，其餘他人所為之不法
    行為，均得以「不知法律」為由，而依刑法第16條規定減輕
    或免除其刑，如此，刑事制裁之規範功能將喪失殆盡，應屬
    明甚。查被告於警詢時供稱：伊知悉槍砲彈藥刀械管制條例
    有修法，才將系爭手槍拆卸為附表二所示零件等語【見偵一
    卷第15頁】，故其當知悉其所為事實欄一、㈠所示持有手槍
    之行為係屬違法，是本案難謂被告欠缺違法性之認識，核與
    刑法第16條之規定有間。從而，辯護人辯稱被告係於槍砲彈
    藥刀械管制條例修正前即持有系爭手槍，而自認所為應構成
    修正前之槍砲彈藥刀械管制條例第8條第4項，故本件應依刑
    法第16條規定減免刑事責任云云，洵不可採。
　⒊刑法第59條規定
　　按犯罪之情狀顯可憫恕，認科以最低度刑仍嫌過重者，得酌
    量減輕其刑，刑法第59條定有明文。查本案被告持有系爭手
    槍期間內，尚乏積極證據足認其曾用以犯案或為其他不法行
    為，對社會秩序與人民之生命、財產安全未造成實際損害，
    且本件被告係自行坦承另持有可組成系爭手槍之附表二編號
    1至5所示之零件，並帶同員警查扣，雖依前所述，不構成自
    首，但足認被告勇於面對自身錯誤，是衡酌前述各種情狀，
    並考量被告於警詢、偵查及本院審理程序中均坦認犯罪，態
    度良好，顯具悔意，本院認就被告所犯事實欄一、㈠所示犯
    行，縱處以本罪法定最低本刑有期徒刑5年仍嫌過重，在客
    觀上足以引起一般之同情，顯有可堪憫恕之處，故本件被告
    所犯事實欄一、㈠所示犯行，爰依刑法第59條規定，減輕其
    刑。
　㈢量刑部分
　　爰依據行為人之責任為基礎，審酌被告無視法令禁令，非法
    持有系爭手槍及製造子彈，對於他人生命、身體及社會治安
    造成潛在危險與不安，所為實屬不該；惟念及被告就事實欄
    一、㈠所示犯行，於員警查扣附表二編號6至9所示零件後，
    主動向員警供承及帶同員警查扣可組成系爭手槍之附表二編
    號1至5所示之零件，雖不構成自首，但足見被告尚有面對錯
    誤及承擔法律罪責之意，及酌以被告於偵審程序中均坦承犯
    行之犯後態度，復衡以被告非法持有手槍及製造子彈之數量
    ，及尚無證據證明於該期間曾持系爭手槍及所製造之子彈用
    以從事其他不法行為，兼衡被告自陳高職肄業之智識程度、
    入監前務農，月收入新臺幣2、3萬元、經濟狀況小康及罹有
    糖尿病之身體狀況等一切情狀【見院卷第115 頁】，分別量
    處如附表一「罪名、宣告刑及沒收」欄所示之刑，併就罰金
    部分諭知易服勞役之折算標準。另斟酌被告所犯事實欄一、
    ㈠及㈡所示之持有槍枝、製造子彈之種類、數量，及犯罪時間
    之密接程度等節，就被告本案所犯之二罪，定其應執行刑如
    主文所示，並就併科罰金部分，諭知易服勞役之折算標準。
參、沒收部分
一、扣案附表二所示之物
　　扣案附表二所示之物，可組成具殺傷力之系爭手槍，業如前
    述，核屬違禁物，爰依刑法第38條第1項規定，於被告所犯
    事實欄一、㈠所示犯行之罪刑項下宣告沒收。
二、扣案附表三所示之物
　　扣案附表三編號1及附表三編號3至7所示之物，均為被告所
    有，且分別為被告所犯事實欄一、㈡所示犯行所生之物及所
    用之物，業經被告供述在卷【見偵一卷第14 頁、院卷第51
    頁】，爰依刑法第38條第2項規定宣告沒收。另扣案附表三
    編號2所示之子彈，因試射擊發後所剩彈頭、彈殼均已不具
    有子彈之完整結構，且已失去其效能，而不具殺傷力，尚非
    違禁物，爰不予宣告沒收。
三、扣案附表四所示之物
　　扣案附表四所示之物，被告否認與本案犯行相關，且遍查全
    卷查無證據證明與被告本案犯行有何關聯，又其中附表四編
    號4、5所示之物業經本院111年度聲字第197號裁定發還與被
    告，均不予宣告沒收。
四、末前揭宣告沒收之物，依刑法第40條之2 第1 項規定，併執
    行之。　　
據上論斷，應依刑事訴訟法第299條第1項前段、第300條，判決
如主文。
本案經檢察官蔡婷潔提起公訴，檢察官陳盈辰到庭執行職務。
中　　華　　民　　國　　111 　年　　6 　　月　　17　　日
              刑事第二庭      審判長法  官  黃右萱
                                    法  官  楊凱婷
　　　　　　　        　　　　　　　法  官  姚怡菁 
以上正本證明與原本無異。
如不服本判決應於收受送達後20日內向本院提出上訴書狀，並應
敘述具體理由；如未敘述上訴理由者，應於上訴期間屆滿後20日
內向本院補提理由書（均須按他造當事人之人數附繕本）「切勿
逕送上級法院」。
中　　華　　民　　國　　111 　年　　6 　　月　　17　　日
                                    書記官 楊淳如
附表一
編號 犯罪事實 罪名、宣告刑及沒收 1 事實欄一、㈠ 呂秉修犯未經許可持有非制式手槍罪，處有期徒刑貳年拾月，併 科罰金新臺幣伍萬元，罰金如易服勞役，以新臺幣壹仟元折算壹 日。扣案之附表二所示之物均沒收。 2 事實欄一、㈡ 呂秉修犯非法製造子彈罪，處有期徒刑壹年肆月，併科罰金新臺幣貳萬元，罰金如易服勞役，以新臺幣壹仟元折算壹日。扣案之附表三編號一、三至七所示之物均沒收。 



附表二
編號 物品名稱 數量 鑑定報告 1 手槍零組件-握把片 2片 左列編號1至9經組裝後成非制式手槍1把，槍枝管制編號0000000000，由仿手槍外型製造之槍枝，組裝已貫通之金屬槍管而成，擊發功能正常，可供擊發適用子彈使用，認具殺傷力。（鑑定書見偵一卷第137頁） 2 手槍主要零組件-滑套含撞針 1組  3 手槍主要零組件-下槍身含扳機擊槌 1組  4 手槍主要零組件-槍管（貫通） 1支  5 手槍零組件-復進簧含復進桿 1組  6 手槍零組件-扳機連動桿 1個  7 手槍零零件-滑套後定釋放鈕 1個  8 手槍零組件-保險 1個  9 手槍彈匣 1個  

附表三
編號 物品名稱 數量 鑑定報告 1 子彈 7顆 認均係非制式子彈，由金屬彈殼組合直徑約8.8mm金屬彈頭而成，經試射，均無法擊發，認不具殺傷力。（鑑定書見偵一卷第137頁、第167頁） 2 子彈 10顆 認均係非制式子彈，由金屬彈殼組合直徑約8.8mm金屬彈頭而成，經試射，均可擊發，認具殺傷力。（鑑定書見偵一卷第137頁、第167頁） 3 空彈殼 3顆  4 銅製彈頭 23顆  5 一字起子 1把  6 底火 1包  7 喜得釘 16個  

附表四
編號 物品名稱 數量 鑑定報告 1 AK47空氣長槍（含彈匣1個） 1支 槍枝管制編號0000000000，研判係非制式空氣槍，以小型高壓氣體鋼瓶內氣體為發射動力，經以金屬彈丸測試3次，其中彈丸（直徑4.398mm、質量0.348g）最大發射速度為72.1公尺/秒，計算其動能為0.904焦耳，換算其單位面積動能為5.95焦耳/平方公分，未達20焦耳/平方公分，不足以穿入人體皮肉層。（鑑定書見偵一卷第137頁至第138頁） 2 安非他命（含袋毛重0.3公克） 1包  3 安非他命玻璃球吸食器 1個  4 Iphone行動電話（含門號0000000000號SIM卡1張、IMEI：000000000000000、000000000000000 1支  5 IPhone行動電話（含門號0000000000號SIM卡1張、IMEI：000000000000000、000000000000000） 1支  

　　　　　　　　　　　　　　　
附錄本件判決論罪科刑法條：
槍砲彈藥刀械管制條例第7條
未經許可，製造、販賣或運輸制式或非制式火砲、肩射武器、機
關槍、衝鋒槍、卡柄槍、自動步槍、普通步槍、馬槍、手槍或各
類砲彈、炸彈、爆裂物者，處無期徒刑或7年以上有期徒刑，併
科新臺幣3千萬元以下罰金。
未經許可，轉讓、出租或出借前項所列槍砲、彈藥者，處無期徒
刑或5年以上有期徒刑，併科新臺幣1千萬元以下罰金。
意圖供自己或他人犯罪之用，而犯前二項之罪者，處死刑或無期
徒刑；處徒刑者，併科新臺幣5千萬元以下罰金。
未經許可，持有、寄藏或意圖販賣而陳列第1項所列槍砲、彈藥
者，處5年以上有期徒刑，併科新臺幣1千萬元以下罰金。
意圖供自己或他人犯罪之用，以強盜、搶奪、竊盜或其他非法方
法，持有依法執行公務之人所持有之第1項所列槍砲、彈藥者，
得加重其刑至二分之一。
第1項至第3項之未遂犯罰之。

槍砲彈藥刀械管制條例第12條
未經許可，製造、販賣或運輸子彈者，處1年以上7年以下有期徒
刑，併科新台幣500萬元以下罰金。
未經許可，轉讓、出租或出借子彈者，處6月以上5年以下有期徒
刑，併科新台幣300萬元以下罰金。
意圖供自己或他人犯罪之用，而犯前二項之罪者，處3年以上10
年以下有期徒刑，併科新台幣700萬元以下罰金。
未經許可，持有、寄藏或意圖販賣而陳列子彈者，處5年以下有
期徒刑，併科新台幣300萬元以下罰金。
第1項至第3項之未遂犯罰之。


卷宗標目對照表
一、臺灣橋頭地方檢察署110年度他字第1093號卷，稱他卷； 二、臺灣橋頭地方檢察署110年度偵字第5649號卷，稱偵一卷； 三、臺灣橋頭地方檢察署110年度偵字第11471號卷，稱偵二卷； 四、臺灣橋頭地方法院110年度訴字第417號卷，稱院卷。